臺灣高等法院臺中分院刑事判決　　　　　　　　　九十三年度交上訴字第七九○號
　　上　訴　人
　　即　被　告　乙○○
右上訴人因公共危險等案件，不服臺灣台中地方法院九十三年度交訴字第一一九號中
華民國九十三年四月九日第一審判決（起訴案號：臺灣台中地方法院檢察署九十二年
度偵字第一二一六一號），提起上訴，本院判決如左：
      主  文
原判決關於過失傷害致重傷及定執行刑部分撤銷。
乙○○被訴過失傷害致重傷部分公訴不受理。
其餘部分上訴駁回。
      事  實
一、乙○○於民國 (下同 )九十二年三月二十日晚上九時五分許，駕駛車號ＨＭ─六
    四二三號之自小客車，沿臺中市○○路由北往南方向行駛，行經該路二段三十九
    號前時，原應注意汽車行駛時應注意車前狀況，不得超過當地速限時速五十公里
    ，而依當時天候雨、夜間有照明、市區道路○○路、柏油路面、路面濕潤、無缺
    陷、無障礙物、視距良好，並無不能注意之情形，且當時天氣下雨，尤應減速慢
    行，竟疏未注意及此，貿然以時速五十至六十公里之速度超速行駛，適丁○○亦
    疏未注意電動代步車僅係醫療輔助設備，並不得於公路上行駛，仍騎乘電動代步
    車橫越該路段時，於過路口途中遭乙○○所駕右開自小客車撞擊，致丁○○自電
    動代步車飛彈起後跌落地面，因此受有骨盆骨折、右脛腓骨開放性骨折、左第五
    蹠骨骨折、陳舊性左股骨頸骨折之傷害，並已呈昏迷狀態，呼吸道已插上氣管內
    管，對疼痛有些反應外，無法表達意志，無法辨別事理，已達重大不治或難治傷
    害之重傷害程度 (此部分另為不受理之諭知，詳後述 )。乙○○駕駛動力交通工
    具肇事後，依道路交通管理處罰條例第六十二條規定，對受傷之丁○○，本負有
    採取救護或其他必要措施之作為義務，詎乙○○竟因畏罪心虛而萌逃逸之犯意，
    在未施任何必要之救護或向警察機關報告，即駕駛該小客車逃逸，嗣經附近住戶
    王榮木見狀，立刻請其妻報警並請救護車送丁○○至醫院急救，經臺中市警察局
    第五分局北屯派出所員警於現場尋得肇事車輛車牌而循線查獲。
二、案經臺中市警察局第五分局報告臺灣臺中地方法院檢察署檢察官偵查起訴。
      理  由
一、訊據被告乙○○矢口否認犯罪，辯稱：伊感覺有碰到東西，當天下雨，天色很暗
    ，沒有看到什麼才離開，隔天發現車牌脫落，從現場經過知道發生車禍，就去投
    案云云，惟查被告於原審坦承右開犯罪事實，核與證人王榮木於偵查中結證之情
    節相符，證人王榮木偵查中之證述與卷附道路交通事故調查表、現場圖所載及現
    場相片所示相符，無不可信之情況，自得採為證據，又依卷附現場照片所示撞擊
    後被害人所乘之電動代步車損壞情形及中國醫藥學院附設醫院出具之被害人診斷
    證明書所載被害人上開受傷狀況顯示，本件撞擊情形甚為嚴重，被告知悉駕車肇
    事致害人受傷當可認定，又汽車駕駛人駕駛汽車肇事致人受傷或死亡，應即採取
    救護或其他必要措施，並向警察機關報告，不得駛離或逃逸，道路交通管理處罰
    條例第六十二條定有明文，本件被告駕駛車輛撞擊被害人丁○○致其受有上開傷
    害後，竟未採取救護或其他必要措施，並向警察機關報告，即駕車離去嗣經警循
    線查獲 (肇事後遺留一塊ＨＭ─六四二三號自小客車之車牌在現場，警察已知悉
    係被告肇事，自不符合自首要件 )，其肇事逃逸至為灼然，被告上開所辯顯係脫
    卸之詞，不足採信，其犯行應堪認定。
二、核被告所為係犯刑法第一百八十五條之四之肇事逃逸罪，原審認被告罪證明確，
    審酌其過失之程度、肇事後棄被害人於不顧，罪行甚重及犯罪後之態度等一切情
    狀，依刑法第一百八十五條之四判處有期徒刑柒月，核其認事、用法、量刑並無
    不當，此部分被告上訴否認犯罪並無理由，應予駁回。
三、公訴意旨以右開被告乙○○於九十二年三月二十日晚上九時五分許，駕駛車號Ｈ
    Ｍ─六四二三號之自小客車，沿臺中市○○路由北往南方向行駛，行經該路二段
    三十九號前時，原應注意汽車行駛時應注意車前狀況，不得超過當地速限時速五
    十公里，而依當時天候雨、夜間有照明、市區道路○○路、柏油路面、路面濕潤
    、無缺陷、無障礙物、視距良好，並無不能注意之情形，且當時天氣下雨，尤應
    減速慢行，竟疏未注意及此，貿然以時速五十至六十公里之速度超速行駛，適丁○○亦疏未注意電動代步車僅係醫療輔助設備，並不得於公路上行駛，仍騎乘電
    動代步車橫越該路段時，於過路口途中遭乙○○所駕右開自小客車撞擊，致丁○○自電動代步車飛彈起後跌落地面，因此受有骨盆骨折、右脛腓骨開放性骨折、
    左第五蹠骨骨折、陳舊性左股骨頸骨折之傷害，因認被告犯刑法第二百八十四條
    第一項後段之過失傷害致重傷罪嫌云云 (原起訴過失傷害，於原審變更 )。經查
    被害人因右開傷害經檢察官向中國醫藥大學附設醫院函查結果，由該院李文宏醫
    師註記病況為「九十二年三月二十一日病人自他院轉至本院時，已呈昏迷狀態，
    本人至急診室照會時，病人血壓不穩，呼吸道已插上氣管內管，對疼痛有些反應
    外，無法表達意志，無法辨別事理，先送入加護病房觀察」等語，有該院九十二
    年十二月二十九日院歷字第九二一二四六二五號函在卷足憑，經本院再次函詢，
    中國醫藥大學附設醫院以九十三年七月十二日院歷字第九三○七二四二七號檢附
    主治醫師張堯欽之函註：病患丁○○於九十二年三月二十一日因故入院其間施行
    下肢截肢、氣管插管、使用呼吸器、近期脫離呼吸器，但仍有氣管切開術並插管
    ，意識部分恢復，但未完全復原，無法充分表達意見，被害人所受之傷害顯係重
    傷害，參以被害人之孫丙○○於檢察官九十二年六月二十七日偵訊時陳稱：我本
    來要問我奶奶的意思，但是她還在插呼吸器，沒有辦法講話，我們也有顧及到六
    個月的告訴期間等語，於本院陳稱：我沒有告訴她 (指被害人 )要提出告訴，具
    狀後並沒有拿給她看，因當時她病況嚴重等語，堪認丙○○於九十二年六月三十
    日代理被害人丁○○書寫告訴狀並由丁○○於其上蓋章並未得丁○○之委任，至
    中國醫藥大學附設醫院洪保龍醫師函註丁○○於九十二年六月二十日至九十二年
    七月二十三日間有意識能力，與上開李文宏、張堯欽醫師之函註不同，況有意識
    能力並不表示能具體委任丙○○代撰告訴狀並提出告訴，另丙○○於本院嗣陳稱
    ：我有告訴她幫她處理，我的意思就是要幫她告訴的意思，她有點頭等語，亦無
    從遽認被害人丁○○有委任其代為書立告訴狀提出告訴，公訴人於起訴後亦認為
    被害人丁○○無法行使告訴權而於九十二年十二月二十五日函文原審法院指定丙○○為代行告訴人，有該函在卷可參，次查刑法第二百八十四條第一項之過失傷
    害致重傷罪，依刑法第二百八十七條前段之規定係告訴乃論，而告訴乃論之罪，
    其告訴係訴追條件，本件丙○○於九十二年六月三十日代理被害人丁○○書具並
    於七月一日提出之告訴狀，實際上既未得被害人之委任 (被害人斯時客觀上並無
    法具體表示委任 )，自不生合法告訴之效力，檢察官此部分未據合法告訴即起訴
    即有未洽，並不因嗣後另行指定丙○○為代行告訴人而補正，原審遽為實體判決
    即有未洽，被告以原審此部分判決不當為由上訴即有理由，應由本院將原審此部
    分判決及定執行刑部分撤銷改判，另為不受理之諭知。
四、據上論斷，應依刑事訴訟法第三百六十九條第一項前段、第三百六十四條、第三
    百零三條第三款、第三百六十八條，判決如主文。
本案經檢察官甲○○到庭執行職務。
中      華      民      國      九十三      年      八    月    十九    日
                                   臺灣高等法院臺中分院刑事第九庭
                                         審判長法  官　陳  筱  珮
                                               法　官　張　國　忠
                                               法　官  康  應  龍
右正本證明與原本無異。
如不服本判決應於收受送達後十日內向本院提出上訴書狀，其未敘述上訴之理由者並
得於提起上訴後十日內向本院補提理由書（均須按他造當事人之人數附繕本）。
                                               書記官  黃  薰  慧
中     華     民     國     九十三     年      八      月     二十      日
                                                              　　　　　Ｆ
